【裁判字號】    92,自,66
【裁判日期】    920505
【裁判案由】    詐欺等
【裁判全文】
臺灣臺中地方法院刑事判決                            九十二年度自字第六六號
    自  訴  人  丙○○
    （即凱悅傢俱行）
    被      告  乙○○
    被      告  甲○○
右列被告等因詐欺案件，經自訴人提起自訴，本院判決如左：
    主  文
乙○○、甲○○均無罪。
    理  由
一、自訴意旨略以：被告甲○○於民國九十年十月間，自稱係被告乙○○之設計師，
    向自訴人訂購傢俱一批，總金額為新臺幣（下同）一十二萬五千四百五十元，被
    告甲○○並指定將所訂購傢俱送至被告乙○○位於臺中縣潭子鄉○○路○段六號
    十三樓之二住處。嗣自訴人即依約於九十一年一月間將上開傢俱送交予被告乙○
    ○完畢。詎自訴人所僱員工交貨完成後，被告乙○○即以沒有錢下次再來收為由
    ，故意拒付貨款，嗣並避不見面。經自訴人向被告甲○○催收貨款，被告甲○○
    即以業主即被告乙○○未付款為由，搪塞自訴人。又自訴人亦曾多次向被告乙○
    ○催收貨款，而被告乙○○卻一直拒接電話。其間自訴人並曾至被告乙○○上址
    住處查看，並留下紙條委請該棟大樓管理員代為轉達，請被告乙○○出面解決，
    並協助聯絡，惟被告潘玲之祖父甚至不承認被告乙○○有居住該址。此外，被告
    甲○○雖曾表示被告乙○○要付貨款，惟要開一年期之支票云云，但之後即未有
    下文。待經原告多次向被告甲○○催收貨款，被告甲○○始於九十一年七月五日
    及同年十一月六日，各匯款三萬六千七百元及四千三百五十元予自訴人。扣除上
    開款項後，被告尚積欠自訴人八萬一千四百元，迄未清償。查被告二人玩弄法律
    於掌間，被告甲○○復時以被告乙○○為籍口，且被告乙○○家人更協助欺騙，
    足見被告二人有共同詐騙之事實，因認被告二人涉犯刑法第三百三十九條第一項
    之詐欺取財罪嫌云云。
二、按犯罪事實，應依證據認定之，無證據不得推定其犯罪事實；不能證明被告犯罪
    者，應為無罪之諭知，刑事訴訟法第一百五十四條、第三百零一條第一項分別定
    有明文。又自訴人在刑事訴訟上為原告之身分，對於其所訴之事實應舉出證據，
    不得僅憑自訴人之陳述作為認定事實之唯一證據（最高法院七十二年度臺上字第
    四三二二號判決意旨參照）。且按刑法上詐欺罪之成立，以意圖為自己或第三人
    不法之所有，以詐術使人將本人或第三人之物交付為要件，所謂詐術使人交付，
    必須被詐欺人因其詐術而陷於錯誤，若所用之方法，不能認為詐術者，亦不致使
    人陷於錯誤，則要難以該罪相繩。況民事債務人於債之關係成立後，舉凡因不可
    歸責自己之事由而不能給付，或因合法主張抗辯而拒絕給付，甚或在負債之後另
    起惡意遲延給付，均有可能，非可盡予推定為自始即無意給付，而係以詐術使人
    陷於錯誤完成交易之財產犯罪。
三、訊據被告甲○○、乙○○二人固均對於右揭因被告甲○○為被告乙○○之設計師
    ，而由被告甲○○出面向自訴人訂購上開傢俱，並指定將所購傢俱送至被告乙○
    ○上址住處，嗣自訴人即將前開傢俱送至被告乙○○上址住處，由被告乙○○收
    貨等事實坦承不諱，惟均矢口否認有何詐欺犯行，被告甲○○辯稱：因伊係乙○
    ○之設計師，故當初係以伊名義向自訴人訂購傢俱，但該等傢俱均係乙○○在使
    用。且伊有告知自訴人因乙○○未付款，故伊願先給付部分款項，並於九十一年
    七月及同年十一月間，各匯款三萬六千七百元及四千三百五十元予自訴人，伊並
    無詐欺之意等語；被告乙○○辯稱：伊並不認識自訴人，上開傢俱係向甲○○購
    買，當初伊雖沒有工作，但伊有向甲○○說等伊找到工作就會付款。九十年二月
    間，甲○○有要求伊將款項匯到戶名林慶安，設於第七商業銀行之帳號，伊已付
    清款項，伊並無詐欺之意等語。經查，被告甲○○確係因其為被告乙○○之設計
    師，而以甲○○自己之名義向自訴人訂購上開傢俱，並指定將傢俱送至被告乙○
    ○上址住處，該等傢俱係由被告乙○○收受。嗣因被告乙○○未付款，被告甲○
    ○始在自訴人催討後，先給付四萬一千零五十元予自訴人，被告甲○○並未避不
    見面等節，已經被告二人及自訴人分別於本院審理中供明在卷，互核相符，應可
    認定。準此，已難認被告甲○○有何詐欺故意。又本案傢俱既係由被告甲○○向
    自訴人訂購，亦難認被告乙○○有何向自訴人施行詐術之行為。參以，被告乙○
    ○曾與被告甲○○聯絡稱將於九十二年二月給付款項，而被告乙○○亦確有於九
    十二年二月十日及三月十一日各匯款五千元至上開林慶安帳戶後，並再次匯款七
    萬七千元至上開林慶安帳戶內，被告二人已將積欠自訴人之貨款清償完畢，亦經
    被告二人及自訴人於本院審理中分別陳明在卷，並有匯款單三紙在卷可憑，益徵
    被告乙○○辯稱伊並無詐欺之意等語，堪可採信。從而，本案尚難僅因被告二人
    嗣未依約給付貨款，即遽以刑法之詐欺罪相繩，本件應純屬民事糾葛，核與刑法
    詐欺罪之構成要件有間。此外，復查無其他積極證據足認被告二人確有自訴人所
    指訴之詐欺犯行，既不能證明被告犯罪，揆諸首開說明，即應為被告二人無罪之
    諭知。
四、被告甲○○經合法傳喚，無正當理由未於最後言詞辯論期日到庭，惟本院認應為
    其無罪之判決，故不待其陳述逕行判決，附此敘明。
據上論斷，應依刑事訴訟法第三百四十三條、第三百零六條、第三百零一條第一項，
判決如主文。
中      華      民      國    九十二    年      五      月      五      日
                                臺灣臺中地方法院刑事第三庭
                                    法  官    江奇峰
右正本證明與原本無異。
如不服本判決，應於判決送達後十日內向本院提出上訴狀，上訴於臺灣高等法院臺中
分院( 須附繕本 )。
                                    書記官
中      華      民      國    九十二    年      五      月      五      日


司法院資訊處製作；財團法人民間司法改革基金會備份。
